【裁判字號】    88,訴,635
【裁判日期】    890328
【裁判案由】    偽造有價證券等
【裁判全文】
臺灣臺北地方法院刑事判決                          八十八年度訴字第六三五號
    公  訴  人  臺灣臺北地方法院檢察署檢察官
    被      告  壬○○
    指定辯護人  本院甲○
右列被告因偽造有價證券等案件，經檢察官提起公訴（八十八年度偵字第六八九三號
，本院判決如左：
    主  文
壬○○連續意圖供行使之用而偽造有價證券，處有期徒刑貳年，緩刑貳年，緩刑期間
付保護管束。
如附表所示之偽造支票肆張沒收。
    事  實
一、壬○○於民國八十五年間曾因違反麻醉藥品管理條例案件，經本院於八十五年十
    一月二十日以八十五年度易字第六０八八號判決判處有期徒刑四月，緩刑二年確
    定，猶不知悔改，意圖為自己不法之所有，於八十七年十二月初，進入台北市○○○路○段一○○號六樓嘉德玻璃有限公司 (下稱嘉德公司)，竊取該公司所有
    ，付款人為第一銀行忠孝分行，帳號○五三四○五號，票號ＥＡ0000000
    至0000000號六張，ＥＡ0000000至0000000號二張，及付
    款人世華銀行忠孝分行，帳號00000000號，票號ＡＮ0000000至
    0000000號四張與付款人台北市銀行城東分行，帳號一九九─七，票號Ｃ
    Ｔ0000000至0000000號三張，總計十五張空白支票。得手後並意
    圖供行使之用而在現場將其中票號ＥＡ0000000號，盜蓋發票人印章，交
    由號「阿吉」之友人將發票日偽填八十八年一月二十六日，金額偽填新台幣 (下
    同）一萬八千元，於八十八年一月間某日，在基隆市○○路二號交付與不知情之
    丁○○，丁○○經不知情之子○○○轉交不知情之戊○○提示。壬○○復於八十
    八年一月間，將該票號ＥＡ0000000號之支票，偽填發票日為八十八年一
    月二十一日及金額為三千二百元，向不知情之己○○調借現金三千二百元，己○○經不知情之庚○○再轉交付與不知情之丑○○○提示。再於八十八年一月間某
    日，在基隆市忠三號市場內，將票號ＥＡ0000000號之支票，偽填發票日
    為八十八年一月二十六日及金額為五千元，向不知情之友人調借現金五千元，該
    友人再交付與不知情之癸○○持往提示。復於八十八年一月間某日，將票號ＥＡ
    0000000號之支票，偽填發票日為八十八年一月二十六日及金額為一萬七
    千元，向不知情之丙○○調借現金五千元，丙○○再交付與不知情之乙○○前往
    提示，足以生損害於嘉德公司及票據交換所對票據管理之正確性。
二、案經臺北市政府警察局中正第一分局報請臺灣臺北地方法院檢察署檢察官偵查起
    訴。
    理  由
一、訊據被告壬○○對於在上開時、地竊取支票及偽造有價證券等行為自白不諱，僅
    被告之子曾文善以：被告係因為腦部受損傷造成行為失控，嚴重超過精神耗弱程
    度，需要持續治療，被告所為無非是精神病患的反射現象，並非出自個人意願，
    沒有犯意存在云云為由，請求將被告送精神鑑定。然查，經本院將被告送請行政
    院衛生署八里療養院加以精神鑑定，鑑定結果認為：「１‧理學及神經學檢查：
    無異常。２‧腦波檢查：無異常。３‧心裡衡鑑：目前並無顯著的精神病徵候。
    ４‧精神狀態檢查：‧‧‧實際檢查結果，曾君的判斷力、定向感、記憶立、抽
    象思考和計算能力均正常。」且鑑定報告書之結論認為：「曾君目前雖有輕度憂
    鬱症狀，但根據現有資料及曾君對案發情況的陳述，曾君當時的情緒反較目前穩
    定，並無顯著影響其精神能力之事由存在。」有該院（88）八療一般字第二七二
    四號函附被告之精神鑑定報告書在卷可稽；參以被告至該院進行精神鑑定時對於
    犯罪情節記憶詳細、論述清楚，且於本院審理時情緒雖偶有起伏，然對於問題應
    對問答均無異狀，是被告於前揭犯罪時之精神狀態，縱因患有精神官能性憂鬱症
    或器質性情感疾病而有所影響，惟尚未達到精神耗弱之程度，應堪以認定。此外
    ，被告之犯行，業經被害人嘉德公司代理人辛○○於本院審理時指述詳細，核與
    證人癸○○、子○○○、己○○、庚○○於偵、審時證述情節相符，又經證人戊○○、丁○○、乙○○、丑○○○於偵查中證述屬實，復有臺北銀行城東分行北
    銀城東存字第八八六００八三六００號函、臺北市票據交換所函、遺失票據申請
    書、票據掛失通知書、偽造之支票影本四紙在卷可參。本件事證明確，被告犯行
    洵堪認定，應依法論科。
二、按「銀行支票，係以券面載明金額而欲實行其金額之權利，必須占有該支票，且
    該支票得自由轉讓，具有流通之性質，自係有價證券之一種，其以他人空白支票
    偽填內容而資行使者，即屬偽造有價證券。」最高法院著有三十一年上字第一九
    一八號判例，可資參照。被告竊取嘉德公司之空白支票而非紙幣或銀行券，進而
    偽蓋發票人印章、偽填金額及日期，並持以向不知情之他人調用現金，核其所為
    ，應係犯刑法第二百零一條第一項偽造有價證券罪（此部份含有詐欺性質，不另
    論以詐欺罪；又被告偽造有價證券後持之行使，其行使之低度行為均為偽造之高
    度行為所吸收，僅論以偽造有價證券罪），第三百二十條第一項之普通竊盜罪。
    公訴意旨指係犯同法第一百九十六條第一項之罪，尚有未洽，惟其社會基本事實
    同一，本院自應將起訴法條予以變更。被告多次偽造有價證券犯行，時間緊接，
    犯罪構成要件相同，顯係基於概括犯意為之，應依刑法第五十六條連續犯之規定
    論以一罪，並加重其刑。又其所犯上開二罪間，有方法結果之牽連關係，應依刑
    法第五十五條規定，從一重之連續偽造有價證券罪處斷。爰審酌被告被告犯罪時
    雖尚未達精神耗弱之程度，惟其患有器質性精神病、精神官能性憂鬱症，有行政
    院退除役官兵輔導委員會臺北榮民醫院門診診斷書一紙、行政院衛生署八里療養
    院精神鑑定報告書附卷足資佐證，是被告縱有自由意志得其控制行為，惟精神狀
    況確實異於常人，於本院審理時情緒亦偶有起伏，行政院衛生署八里療養院之精
    神鑑定報告書結論復認為被告宜進一步接受精神科及神經科的評估，以釐清其診
    斷俾給予適當之治療等情，本院因認被告犯罪之情狀堪可憫恕，論以偽造有價證
    券罪之最低法定刑猶嫌過重，爰依刑法第五十九條規定，酌減其刑。併斟酌被告
    犯罪之動機、目的、手段、犯罪後之態度良好頗有悔意、被害人亦表示不再追究
    、犯罪所生之危害輕微等一切情狀，量處如主文所示之刑，以示儆懲。末查，被
    告前雖曾因違反麻醉藥品管理條例，經本院判處有期徒刑四月，緩刑二年，惟緩
    刑期滿其緩刑之宣告未經撤銷，刑之宣告失其效力，此有臺灣高等法院檢察署刑
    案紀錄簡覆表附卷可參，經此次起訴審判後，當知所警惕，信無再犯之虞，且被
    告患有精神方面疾病，應進入衛生醫療機關接受治療，本院因認前開對其宣告之
    刑，以暫不執行為適當，爰併諭知緩刑二年，以勵自新。惟為確實使被告繼續接
    受精神疾病之觀察、治療，提供必要之協助，併宣告緩刑期內付保護管束。至於
    偽造之支票四張，雖未扣案，然無法證明業已滅失，爰依刑法第二百零五條宣告
    沒收，併此敘明。
據上論斷，應依刑事訴訟法第二百九十九條第一項前段、第三百條、刑法第五十六條
第二百零一條第一項、第三百二十條第一項、第五十五條、第五十九條、第七十四條
第一款、第九十三條第一項、第二百零五條、罰金罰鍰提高標準條例第一條前段，判
決如主文。本案經檢察官劉承武到庭執行職務。
中      華      民      國      八十九      年    三    月    二十八    日
              臺灣臺北地方法院刑事第二庭
                                          法  官  張  宇  樞
右正本證明與原本無異。
如不服本判決應於送達後十日內向本院提出上訴狀。
                                          書記官  白  孝  慈
中      華      民      國      八十九      年    三    月    二十九    日
附錄本件論罪科刑法條：
刑法第二百零一條
意圖供行使之用，而偽造、變造公債票，公司股票或其他有價證券者，處三年以上十
年以下有期徒刑，得併科三千元以下罰金。
刑法第三百二十條第一項
意圖為自己或第三人不法之所有，而竊取他人之動產者，為竊盜罪，處五年以下有期
徒刑、拘役或五百元以下罰金。
附表
┌────────┬─────┬───────┬────────────┐
│付  款  人      │  支票號碼│金        額  │ 發期日                 │
├────────┼─────┼───────┼────────────┤
│第一銀行忠孝分行│EA0000000 │一萬七千元    │八十八年一月二十六日    │
├────────┼─────┼───────┼────────────┤
│第一銀行忠孝分行│EA0000000 │一萬八千元    │八十八年一月二十六日    │
├────────┼─────┼───────┼────────────┤
│第一銀行忠孝分行│EA0000000 │五千元        │八十八年一月二十六日    │
├────────┼─────┼───────┼────────────┤
│第一銀行忠孝分行│EA0000000 │三千二百元    │八十八年一月二十一日    │
└────────┴─────┴───────┴────────────┘


司法院資訊處製作；財團法人民間司法改革基金會備份。
